臺灣高雄地方法院民事裁定
111年度雄簡字第285號
原      告  黃建超
訴訟代理人  陳者翰律師
被      告  劉宇甄
上列當事人間清償債務事件，本院裁定如下：
    主  文
本件移送臺灣士林地方法院。
    理  由
一、按訴訟，由被告住所地之法院管轄；因契約涉訟者，如經當
    事人定有債務履行地，得由該履行地之法院管轄；定法院之
    管轄，以起訴時為準；訴訟之全部或一部，法院認為無管轄
    權者，依原告聲請或依職權以裁定移送其管轄法院，民事訴
    訟法第1 條第1 項前段、第12條、第27條及第28條第1 項分
    別定有明文。所謂「債務履行地之約定」，無論以文書或言
    詞，抑以明示或默示為之，是否與債權契約同時訂定，固均
    無不可，即其履行地定有數處或雙務契約當事人所負擔之債
    務雙方定有互異之債務履行地者，各該履行地之法院亦皆有
    管轄權，惟必以當事人間有約定債務履行地之意思表示合致
    ，始有該條規定之適用，而民法第314 條所定之法定履行地
    （清償地）並不與焉。次按管轄權之有無，為受訴法院應職
    權調查之事項，固應依原告主張之事實，按諸法律關於管轄
    之規定而為認定，與其請求是否成立無涉，惟當事人對此訴
    訟成立要件之舉證責任仍不因而免除，是主張特別管轄籍之
    人，對特別管轄籍事由存在，應負舉證責任，若不能舉證該
    特別管轄籍事由存在，應自負其不利益。
二、本件原告主張被告自民國109年7月中旬起陸續向伊借款共計
    新臺幣（下同）17萬5,678元（下稱系爭借款），迄今尚未
    償還；又被告於110年8月20日向伊借用IPHONE12手機1支（
    下稱系爭手機），當時被告住居於高雄市○○區○○○路000巷00
    號1樓1B，後伊因有使用系爭手機之需要，已於110年9月初
    向被告為終止使用借貸契約之意思表示，被告自應返還伊系
    爭手機，且其所受領系爭手機亦有不當得利，然伊至被告上
    開高雄地址催討時已人去樓空，爰聲明請求被告應返還原告
    系爭借款及系爭手機等語。經查，原告固主張兩造約定系爭
    借款之債務履行地為宜蘭縣，並以當時原告係住居於宜蘭縣
    ，且依民法第314條第2款規定認為即屬履行地，爰聲請轉管
    轄至臺灣宜蘭地方法院云云，然依前揭意旨所示，民法第31
    4 條所定之法定履行地（清償地）並非民事訴訟法第12條所
    定約定之債務履行地，而原告就兩造已有約定系爭借款之債
    務履行地為宜蘭地區之情，並未舉證以實其說，自難認所指
    為真，顯難憑採。而查被告起訴時住居於臺北市南港區，有
    全戶戶籍資料查詢結果在卷可稽，臺灣士林地方法院（下稱
    士林地院）具有管轄權，玆原告向無管轄權之本院起訴，顯
    係違誤，爰依職權將本件移送於有管轄權之士林地院。
三、依民事訴訟法第28條第1項，裁定如主文。 　　
中　　華　　民　　國　　111 　年　　3 　　月　　16　　日
                  高雄簡易庭  法　　　官  饒志民
以上正本係照原本作成
如對本裁定抗告須於裁定送達後10日內向本院提出抗告狀，並繳
納抗告費新臺幣1,000元。
中　　華　　民　　國　　111 　年　　3 　　月　　16　　日
      　　　　　　　　　　　　書　記　官  史華齡